【裁判字號】    95,簡上,622
【裁判日期】    950831
【裁判案由】    傷害
【裁判全文】
臺灣高雄地方法院刑事判決             95年度簡上字第622號
    上  訴  人
    即  被  告  丙○○
                甲○○
上列被告等因傷害案件，上訴人不服臺灣高雄地方法院高雄簡易
庭中華民國95年4 月28日95年度簡字第2693號第一審簡易判決（
聲請簡易判決處刑案號：95年度偵字第68號），提起上訴，本院
判決如下：
    主  文
原判決關於甲○○部分撤銷。
甲○○傷害人之身體，處拘役伍拾日，如易科罰金，以銀元佰
元折算壹日。
其餘上訴駁回。
    事  實
一、甲○○、丙○○係親家關係。丙○○因與甲○○發生財務及
    兒女婚姻之糾紛，遂於民國94年8 月1 日12時47分許，至高
    雄縣鳳山市○○路36巷2 號甲○○之住處，欲質問甲○○；
    詎雙方在上址一言不合，引發爭執，進而互萌傷害犯意，彼
    此互毆，致被告丙○○受有前額裂傷、右中指裂傷、上腹部
    紅腫等傷害，被告甲○○亦受有胸部紅、右食指擦傷、左前
    臂紅等傷害。
二、案經丙○○、甲○○訴由高雄縣政府警察局鳳山分局報告臺
    灣高雄地方法院檢察署檢察官聲請簡易判決處刑。
    理  由
一、訊據上訴人即被告丙○○坦承有於上開時間至甲○○住處，
    與甲○○發生拉扯，致甲○○受有胸部紅、右食指擦傷、左
    前臂紅傷害之事實。上訴人即被告甲○○於上開時間，在其
    住處與丙○○發生拉扯，致丙○○受有前額裂傷、右中指裂
    傷、上腹部紅腫等傷害，惟矢口否認有何傷害犯行，辯稱：
    沒有持刀傷害丙○○云云。經查：
（一）被告丙○○部分：
1、被告丙○○有於上開時間至告訴人甲○○住處，與告訴人甲
   ○○發生拉扯，致告訴人甲○○受有胸部紅、右食指擦傷、
   左前臂紅傷害之事實，業經告訴人甲○○指訴綦詳，復有大
   東醫院診斷證明書1 紙在卷可憑（見警卷），核與被告丙○
   ○自白相符，上開事實堪信為真正。
（二）被告甲○○部分：
1、被告甲○○於上開時間，在其住處與告訴人丙○○發生拉扯
   ，並持刀傷害告訴人丙○○，致告訴人丙○○受有前額裂傷
   、右中指裂傷、上腹部紅腫等傷害，業經證人即告訴人丙○
   ○於本院審理中結證稱：94年8月1日12時44分我有受傷，因
   甲○○拿刀殺我，我進去時，甲○○就徒手打我，然後拿刀
   ，我前額裂傷是用刀殺的，第一刀殺在臉部，我右中指裂傷
   是我抓甲○○的刀柄，上腹部紅腫是甲○○用拳頭撞我，我
   進去5 分鐘甲○○一直打我，（提示檢查事務官勘驗筆錄，
   問：裡面有提到在13時3 分19秒有發現紗門有伸出一支手，
   似乎有拿刀，是誰拿刀？）應該是甲○○，（問：13時07分
   15秒有個禿頭微胖男子不斷撫摸前額，似有受傷跡象，這個
   禿頭微胖男子是誰？）可能是我等語（見本院95年8 月1 日
   審判筆錄第3 至6 頁），證人即到場處理警員鍾明全於本院
   審理中結證稱：94年8 月1 日中午有到甲○○住處處理傷害
   案件，我們到現場時，已經打完了，過程我沒有看到，刀子
   是事後他們到派出所作筆錄時，丙○○說被用刀子打，我們
   同事才過去那邊找刀子。丙○○是在派出所作筆錄時說有拿
   刀子，是案發當天下午4 、5 點說的，是經由丙○○講，才
   回到現場找刀子，我處理時，丙○○只有提到刀等語（見本
   院95年8 月1 日審判筆錄第11至14頁），證人鍾明全與被告
   甲○○、告訴人丙○○無特殊交情，當不致虛偽陳述，就本
   件傷害部分之證述堪可採信。而被告甲○○以證人身份接受
   詰問時，亦承認其係檢查事務官勘驗筆錄中所提於13時3 分
   19秒從紗門有拿刀出來（見本院95年8 月1 日審判筆錄第9
   頁），此外，復有菜刀1 把扣案在卷可查，堪信被告甲○○
   上開辯稱未曾拿刀傷害告訴人丙○○云云，顯屬卸責之詞，
   不足為採。
二、核被告丙○○、甲○○所為，均犯刑法第277 條第1 項之傷
    害罪。
（一）按行為後法律有變更者，適用行為時之法律。但行為後之
      法律有利於行為人者，適用最有利於行為人之法律，刑法
      第2 條第1 項定有明文。
1、就主刑刑度變更部分：
   被告二人各別所犯刑法第277 條第1 項前段之傷害罪之主刑
   為3 年以下有期徒刑、拘役或銀元1,000 元以下罰金。被告
   二人犯罪時（即94年8月1日）之刑法就罰金刑之規定，依修
   正前刑法第33條第5 款規定，罰金刑應處銀元一元以上，並
   應依修正前罰金罰鍰提高標準條例第1 條規定，就其原定數
   額得提高為2 倍至10倍，但法律已依一定比率規定罰金或罰
   鍰之數額或倍數者，依其規定。惟94年1 月7 日修正公布、
   95 年7月1 日施行之刑法第33條第5 款則規定：「罰金：新
   臺幣1,000 元以上，以百元計算之」，而95年6 月14日修正
   公布之刑法施行法第1-1 條第2 項規定：「94年1 月7 日刑
   法修正時，刑法分則編未修正之條文定有罰金者，自94年1
   月7 日刑法修正施行後，就其所定數額提高為30倍，但72年
   6 月26日至94年1 月7 日新增或修正之條文，就其所定數額
   提高為3 倍」，比較修正前後之罰金刑輕重，該罰金刑之最
   低刑度於修法後已有加重，故以95年7 月1 日修正公布施行
   前之規定較有利於被告。
2、就易科罰金折算標準變更部分：
   被告犯罪時之刑法第41條第1 項前段規定：「犯最重本刑為5
   年以下有期徒刑以下之刑之罪，而受6 個月以下有期徒刑或
   拘役之宣告，因身體、教育、職業、家庭之關係或其他正當
   事由，執行顯有困難者，得以一元以上三元以下折算一日，
   易科罰金。」，又受刑人行為時之易科罰金折算標準，依修
   正前罰金罰鍰提高標準條例第2 條前段規定（現已刪除），
   就其原定數額提高為100 倍折算1 日，則本件受刑人行為時
   之易科罰金折算標準，應以銀元三百元折算1 日，經折算為
   新臺幣後，應以新臺幣九百元折算為1 日。惟95年7 月1 日
   施行之修正後刑法第41條第1 項前段則規定：「犯最重本刑
   為5 年以下有期徒刑以下之刑之罪，而受6 個月以下有期徒
   刑或拘役之宣告者，得以新臺幣一千元、二千元或三千元折
   算一日，易科罰金。」經比較修正前後之易科罰金折算標準
   ，以95年7 月1 日修正公布施行前之規定，較有利於被告。
3、綜上，經整體比較新、舊法罰金刑、易科罰金之適用結果，
   本件應依刑法第2 條第1 項前段規定，適用較有利被告之修
   正前之刑法（即舊法）科刑。
（二）原審以被告丙○○傷害犯行事證明確，因而依刑法第277
      條第1 項、修正前刑法第41條第1 項前段、罰金罰鍰提高
      標準條例第1 條前段、修正前同條例第2 條之規定，並考
      量被告丙○○僅因細故，即任意為傷害犯行，造成他人身
      體受傷及精神上之痛苦，且未與對方達成和解以賠償損失
      ，犯後又飾詞卸責，可認被告丙○○無悔意，及被告丙○
      ○犯罪手段、及告訴人甲○○所受傷勢程度與其他一切情
      狀，量處被告丙○○拘役50日，並諭知易科罰金之折算標
      準，認事用法均無不合，被告丙○○上訴理由認原審量刑
      過重，非有理由，應予以駁回。
（三）另原審就被告甲○○傷害犯行部分予以論罪科刑，固非無
      見。被告甲○○上訴理由認其無傷害犯行，雖無理由，惟
      查，本件所為傷害丙○○犯行之行為人僅被告甲○○，原
      審未查及此，遽論被告甲○○與乙○○（業經本院無罪判
      決）係共同正犯，自有未當，自應由本院予以撤銷改判。
      爰審酌被告甲○○僅因細故，即任意為傷害犯行，造成告
      訴人丙○○身體受傷及精神上之痛苦，且迄今仍未與對方
      達成和解以賠償損失，犯後又飾詞卸責，可認被告甲○○
      並無悔意等一切情狀，量處如主文所示之刑，並諭知易科
      罰金之折算標準。至被告甲○○未曾承認有持刀傷害告訴
      人丙○○，故扣案菜刀1 把，被告甲○○未曾坦承為其所
      有，本院自不得宣告沒收，併此敘明。
據上論斷，應依刑事訴訟法第455 條之1 第1 項、第3 項、第36
8 條、第369 條第1 項前段、第364 條、第299 條第1 項前段，
刑法第2 條第1 項前段、第277 條第1 項、修正前第41條，修正
前罰金罰鍰提高標準條例第1 條前段、廢止前第2 條，現行法規
所定貨幣單位折算新臺幣條例第2 條，判決如主文。
本案經檢察官黃建銘到庭執行職務。
中    華    民    國    95    年    8    月    31     日
                  刑事第二庭    審判長法  官  邱永貴
                                      法  官  高思大
                                      法  官  何佩陵
以上正本證明與原本無異。
不得上訴。
中    華    民    國    95    年    8     月    31    日
                                      書記官  張家瑜
附錄本案論罪科刑法條：
刑法第277條
傷害人之身體或健康者，處 3 年以下有期徒刑、拘役或 1 千元
以下罰金。
犯前項之罪因而致人於死者，處無期徒刑或 7 年以上有期徒刑；
致重傷者，處 3 年以上 10 年以下有期徒刑。


司法院資訊處製作；財團法人民間司法改革基金會備份。
